臺灣屏東地方法院刑事判決　　　　　　　　　　　　　　九十年度易字第一一六號
　　公　訴　人　臺灣屏東地方法院檢察署檢察官
　　被　　　告　乙○○
右列被告因違反台灣地區與大陸地區人民關係條例案件，經檢察官提起公訴（八十九
年度偵字第四二四一號），本院判決如左：
     主  文
乙○○中華民國船舶所有人，共同違反中華民國船舶非經主管機關許可，不得航行至
大陸地區之規定，處拘役肆拾日，如易科罰金，以佰元折算壹日。
    事  實
一、丙○○（本院於民國九十年八月九日以九十年度易字第一一六號判決，於九十一
    年二月十八日確定）係屏東縣籍「春財三號」漁船船主，許慶福、甲○○（以上
    二人由臺灣宜蘭地方法院於九十年五月十七日以八十九年度訴字第四五號判決，
    於九十年六月八日確定）分別為該船之船長及船員，而丁○○（本院於九十年八
    月九日以九十年度易字第一一六號判決，於九十一年二月十八日確定）、乙○○
    分別為屏東籍「興發成十號」漁船之船主、船長，其三人均明知中華民國船舶非
    經主管機關許可，不得航行至大陸地區，竟為節省載運費用，乃均基於違反台灣
    與大陸人民關係條例之犯意聯絡，共同謀議由乙○○聯絡大陸地區之勞務公司那
    惠新貿易公司，僱用大陸籍漁工，再由丁○○、乙○○以載運大陸籍漁工每人新
    臺幣（下同）二千元之代價，委託丙○○以其所有之屏東縣籍「春財三號」漁船
    直接至大陸地區為其載運大陸籍漁工四名，而由該船船長許慶福及船員甲○○於
    八十九年六月二十五日上午十時許駕駛上開漁船自屏東縣琉球鄉大福港報關出海
    ，先直接航行至大陸福建省惠安縣崇安鎮崇武港，載運李志達等十一人（詳如附
    表一），隨後至大陸福建省湄州港載運肖如海等八人（詳如附表二），嗣於八十
    九年六月二十七日二時二十分許，在澎湖縣花嶼西北方十海浬處，為行政院海岸
    巡防署海洋巡防總局第八海巡隊查獲，因而得知上情。
二、案經行政院海岸巡防署海洋巡防總局第八海巡隊報請臺灣澎湖地方法院檢察署呈
    請臺灣高等法院檢察署令轉臺灣屏東地方法院檢察署檢察官偵查起訴。
    理  由
一、訊據被告乙○○供認為節省載運費用，有委託丙○○至大陸地區載運大陸籍漁工
    返台，載運一個人二千元之事實；而同案被告丁○○亦陳稱其與被告乙○○分別
    為為屏東籍「興發成十號」漁船之船主、船長且承認上情不諱；另同案被告丙○○亦承認受屏東籍「興發成十號」漁船船主、船長即同案被告丁○○及被告乙○○之委託載運大陸籍漁工，而由許慶福、甲○○駕駛其所有之屏東縣籍「春財三
    號」漁船載運大陸籍漁工共十九名等情（見行政院海岸巡防署海洋巡防總局第八
    海巡隊刑事偵查卷，下稱警卷，第二頁、偵查卷第十八頁正面、本院卷第五十頁
    ），且與證人許慶福、甲○○於警偵訊及本院審理時證述之情節相符（見警卷第
    七至十頁、偵查卷第十八至十九頁、本院卷第三四、三五頁），故此部分事實堪
    信為真實。同案被告丙○○已於警訊中陳稱：我有通知許慶福、甲○○到福建省
    崇武港、湄洲港，準備接駁大陸籍漁工載返屏東港轉駁其他漁船等語（見警卷第
    二頁），嗣後雖辯稱：我們是離崇武或湄州港十二海浬載的，大陸公司會用船把
    船員載到十二海浬外，再由我們接等語（見偵查卷第十八及十九頁、本院卷第二
    一、二二頁）。經查，證人許慶福、甲○○雖證述：丙○○叫我去大陸崇武、湄
   州的十二海浬外載運大陸漁工，於八十九年六月二十六日在大陸崇武、湄州港外
    十二、十三海浬處向大陸漁船載運大陸漁工等語（見警卷第七至十頁、偵查卷第
    十八頁、本院卷第三四、三五頁），惟證人許慶福、甲○○本身亦因本件至大陸
    地區載運大陸籍漁工而由臺灣宜蘭地方法院審理且判決有罪在案，其等證詞對本
    身亦有利害關係，故其上開證詞或有迴護被告及脫免自身責任之虞，尚非可遽信
    。次查，證人許慶福、甲○○駕駛屏東縣籍「春財三號」漁船分別至大陸地區福
    建省崇武港及湄洲港載運大陸籍漁工共計十九名之事實，業據證人即大陸籍漁工
    張澤良、侯建新、陳國良、張鵬達、劉雲陽、梁井水、吳建培、龔建輝、張錦泉
    、王紹黨、吳立其、林養明、李仲龍、汪偉強、李志達、甘澤升、康漢彬於警訊
    時證述：係在崇武或湄州港內、或其港外五百公尺處登上「春財三號」漁船等語
    明確（見警卷第十一頁反面、第十三頁反面、第十五頁反面、第十七頁反面、第
    十九頁反面、第二十一頁反面、第二十三頁反面、第二十七頁反面、第二十九頁
    反面、第三十一頁反面、第三十三頁反面、第三十五頁反面、第三十七頁反面、
    第三十九頁反面、第四十一頁反面、第四十三頁反面、第四十七頁反面），觀諸
    上開張澤良等十九名大陸籍漁工對於載運地點之證言均屬一致，殊值採信。再者
    ，同案被告丁○○陳稱：現在東港外海有很多海上旅館，從那裡叫，一個船員要
    給海上旅館一萬三千元，若請丙○○載，則一個船員付二千元，另外付九千元給
    大陸公司，我們之前都在東港海上旅館載的，因為比較貴，所以現在改直接去大
    陸載，我的船上要四個船員等語（見警卷第三頁背面、台灣澎湖地方法院檢察署
    八十九年度偵字第三○九號卷第十五頁、本院卷第二三頁）及被告乙○○陳稱：
    請丙○○過去大陸載運漁工，直接在大陸載運漁工便宜，所以才叫他直接去大陸
    港口載等語（見本院九十一年十月三十一日審判筆錄），顯示其等因考量直接委
    託漁船至大陸地區載運大陸籍漁工，價格便宜許多，故而委託丙○○至大陸載運
    大陸籍漁工。基此，同案被告丙○○上開辯詞、證人許慶福及甲○○之證詞，則
    與此情顯有悖離，自非可採。反之，上開張澤良等十九名大陸籍漁工所證在崇武
    或湄州港內、或其港外五百公尺處登上「春財三號」漁船之情事與載運費用便宜
    之考量，核屬相符，故上開張澤良等十九名大陸籍漁工之證言應堪採信，而足認
    證人許慶福、甲○○確實駕駛屏東縣籍「春財三號」漁船直接航行至大陸地區之
    崇武或湄州港。復查，如前所述，同案被告丁○○及被告乙○○係因直接去大陸
    載運大陸籍漁工價格較便宜，始委託被告丙○○載運大陸籍漁工，故同案被告丙○○對於指示證人許慶福、甲○○駕駛上開漁船航行至大陸地區崇武或湄州港之
    事實，自難諉為不知；況同案被告丙○○係屏東縣籍「春財三號」漁船之船主，
    而證人許慶福、甲○○係受其指示之船長及船員，若無同案被告丙○○之同意，
    其等豈會擅自駕駛上開漁船航行至大陸地區，是同案被告丙○○指示證人許慶福
    、甲○○駕駛上開漁船至大陸地區載運大陸籍漁工之事實，即堪認定。繼查，承
    前同案被告丁○○（見警卷第三頁背面、見台灣澎湖地方法院檢察署八十九年度
    偵字第三○九號卷第十五頁、本院九十年二月二日訊問筆錄）及被告乙○○（見
    本院卷第二十三頁及九十一年十月三十一日審判筆錄）所述，則其係因直接去大
    陸載運大陸籍漁工價格較為便宜，故委託同案被告丙○○指示許慶福、甲○○駕
    駛上開漁船航行至大陸地區之事實，亦堪認定。綜上所述，本件事證明確，被告
    犯行堪以認定。
二、按中華民國船舶，非經主管機關許可，不得航行至大陸地區，臺灣地區與大陸地
    區人民關係條例第第二十八條第一項定有明文，違反者依同條例第八十條第一項
    之規定處罰。同案被告丙○○係屏東籍「春財三號」漁船之所有人，其漁船未經
    許可航行至大陸地區接運大陸漁工，而同案被告丁○○及被告明知同案被告丙○○未經許可而仍委託其至大陸地區載運大陸漁工，核其所為，係犯台灣地區與大
    陸地區人民關係條例第八十條第一項前段之船舶禁航大陸地區罪。被告乙○○與
    丁○○即共同謀議由乙○○聯絡大陸勞務公司僱用大陸籍漁工，並委由丙○○以
    其所有之漁船至大陸地區載運，則被告乙○○及同案被告丙○○、丁○○就所犯
    台灣地區與大陸地區人民關係條例第八十條第一項前段之船舶禁航大陸地區罪，
    自有犯意之聯絡及行為之分擔，均為共同正犯。雖臺灣地區與大陸地區人民關係
    條例第八十條第一項之規定，係以船長、船舶所有人為處罰對象，被告乙○○及
    同案被告丁○○固係委託同案被告丙○○至大陸地區載運大陸籍漁工，因其等與
    同案被告丙○○共同實施違反規定航行漁船至大陸地區，應依刑法第三十一條第
    一項規定，被告乙○○仍以共犯論。次按被告乙○○犯罪後，刑法第四十一條第
    一項業於九十年一月十日公布，同年一月十二日施行，修正為「犯最重本刑為五
    年以下有期徒刑以下之罪，而受六個月以下有期徒刑或拘役之宣告，因身體、教
    育、職業、家庭之關係或其他正當事由，執行顯有困難者，得以一元以上三元以
    下折算一日，易科罰金。但確定因不執行所宣告之刑，難收矯正之效，或難以維
    持法秩序者，不在此限。」是被告乙○○犯罪後因法律有所變更，經比較新舊法
    ，應以修正後之刑法第四十一條第一項較有利於被告，自應適用新法之規定，併
    此敘明。爰審酌被告乙○○為載運大陸籍漁工費用便宜之故，而委託漁船逕行航
    行至大陸地區載運，影響社會安全及管制、防衛之建立，情節匪淺，惟念被告犯
    後坦承犯行，態度尚佳，及其他犯罪之手段、對國家安全造成之侵害，及現今兩
    案關係情勢等一切情狀，爰量處如主文所示之刑，並諭知易科罰金之折算標準。
三、公訴意旨另以同案被告丙○○自八十九年六月二十日上午九時三十分起至十時許
    止，分別受同案被告丁○○及被告乙○○之委託，以其所有屏東縣籍「春財三號
    」漁船載運大陸籍漁工非法進入臺灣地區，而於八十九年六月二十七日二時二十
    分許，在澎湖縣花嶼西北方十海浬處，為海巡警艇查獲，尚涉有台灣地區與大陸
    地區人民關係條例第七十九條第一項之非法使大陸地區人民進入臺灣地區罪嫌。
    惟查，僱用大陸籍漁工之程序係先與大陸公司接洽，談妥後將大陸船員名單傳真
    給所屬之漁會，再由所屬漁會出具臺灣漁船雇用大陸船員在台灣十二浬內海域接
    駁證明書後，出海接駁大陸船員上船，取得大陸船員之勞務證明，惟尚未將大陸
    船員勞務證交予所屬漁會，即被行政院海岸巡防署海洋巡防總局第八海巡隊查獲
    之事實，已據同案被告丙○○於本院審理時供承明確（見本院卷第二二頁）。且
    且被告乙○○僱用大陸籍漁工業已向屏東縣琉球區漁會申請，並獲核准於十二海
    浬內之台灣海域接駁該等漁工，此有屏東縣琉球區漁會興發成十號漁船、福全漁
    號漁船之臺灣漁船雇用大陸船員在台灣十二浬內海域接駁證明書（見台灣澎湖地
    方法院檢察署八十九年度偵字第三○九號卷第二三、二四頁）、惠新貿易公司派
    出船員清單（見警卷第八三頁）、大陸漁工勞務證（建警卷第七十至七四頁）、
    漁船進出港檢查表（建警卷第七五頁）、莆田對外經濟技術合作公司勞務清單（
    見偵查卷第三二頁）各一紙在卷可稽，應無疑義。而依臺灣地區漁船船主接駁受
    僱大陸地區船員許可辦法第四條第一款及第五條之規定，漁船船主應雇用持有大
    陸相關單位核發勞務證之大陸船員，受僱之大陸船員隨漁船進入十二浬以內海域
    時，其漁船船主應於四小時前先向所屬區漁會或漁業通訊電台通報，並即向直轄
    市、縣（市）政府漁業主管機關申請，經核准後，將船名及大陸船員名冊轉請當
    地警察機關許可。本件同案被告丁○○及被告乙○○委託同案被告丙○○，由同
    案被告丙○○指示證人甲○○、許慶福直接航行至大陸地區載運大陸籍漁工，固
    然不符合前開臺灣地區漁船船主接駁受僱大陸地區船員許可辦法第四條之規定，
    惟其是否涉犯台灣地區與大陸地區人民關係條例第七十九條第一項之非法使大陸
    地區人民進入臺灣地區罪嫌，仍須依證據認定之，尚非得以其違反該許可辦法之
    規定，逕認有使大陸地區人民進入臺灣地區罪嫌。經查，同案被告丁○○確已依
    法定程序取得所屬漁會所出具之接駁證明書，足見被告乙○○並無使大陸地區人
    民非法進入臺灣地區之故意，至於上開漁工隨漁船進入十二海浬內海域前之通報
    及申請程序，乃應由漁船船主完成之，非屬被告乙○○之義務，自不得以漁船船
    主未完成該等法定程序而逕認被告乙○○有使大陸地區人民非法進入台灣地區之
    犯行，是此部分不能證明被告乙○○犯罪，此外復查無其他證據足資認定被告乙○○有非法使大陸地區人民進入臺灣地區之犯行，原應為無罪之諭知，惟公訴意
    旨認此部分與前開有罪部分有牽連犯之裁判上一罪關係，爰不另為無罪之諭知，
    併此敘明。
據上論斷，依刑事訴訟法第二百九十九條第一項前段、臺灣地區與大陸地區人民關係
條例第八十條第一項前段、第二十八條第一項，刑法第十一條前段、第二條第一項前
段、第二十八條、第三十一條第一項、第四十一條第一項，判決如主文。
本案經檢察官陳川傑到庭執行職務。
中      華      民      國      九十一      年     十一    月     七    日
                                      臺灣屏東地方法院刑事第三庭
                                          審判長法官  蔡國卿
                                                法官  李淑惠
                                                法官  洪乙心
右正本證明與原本無異。
如不服本判決應於收受本判決後送達後十日內向本院提出上訴書狀，其未敘述上訴理
由者，並得於提起上訴後十日內向本院補提理由書狀（均須按他造當事人之人數附繕
本 ）「切勿逕送上級法院」
                                          書記官   曾文玲
中      華      民      國      九十一      年    十一  月      八      日
附錄本案論罪科刑法條
臺灣地區與大陸地區人民關係條例第二十八條第一項
中華民國船舶﹑航空器及其他運輸工具，非經主管機關許可，不得航行至大陸地區。
臺灣地區與大陸地區人民關係條例第八十條第一項
中華民國船舶、航空器或其他運輸工具所有人、營運人或船長、機長、其他運輸工具
駕駛人違反第二十八條第一項規定或違反第二十八條之一第一項規定或台灣地區人民
違反第二十八條之一第二項規定者，處三年以下有期徒刑、拘役或科或併科新台幣一
百萬元以上一千五百萬元以下罰金。但行為係出於中華民國船舶、航空器或其他運輸
工具之船長或機長或駕駛人自行決定者，處罰船長或機長或駕駛人。
附表一：
┌──┬───┬──┬───┬──┬───┬──┬───┐
│編號│姓  名│編號│姓  名│編號│姓  名│編號│姓  名│
├──┼───┼──┼───┼──┼───┼──┼───┤
│一  │張澤良│四  │陳國良│七  │李仲龍│十  │甘澤升│
├──┼───┼──┼───┼──┼───┼──┼───┤
│二  │侯建新│五  │劉雲陽│八  │汪偉強│十一│康漢彬│
├──┼───┼──┼───┼──┼───┼──┼───┤
│三  │張鵬達│六  │龔建輝│九  │李志達│    │      │
└──┴───┴──┴───┴──┴───┴──┴───┘
附表二：
┌──┬───┬──┬───┬──┬───┬──┬───┐
│編號│姓  名│編號│姓  名│編號│姓  名│編號│姓  名│
├──┼───┼──┼───┼──┼───┼──┼───┤
│一  │梁井水│四  │張錦泉│七  │林養明│    │      │
├──┼───┼──┼───┼──┼───┼──┼───┤
│二  │吳建培│五  │王紹黨│八  │肖德輝│    │      │
├──┼───┼──┼───┼──┼───┼──┼───┤
│三  │肖如海│六  │吳立其│    │      │    │      │
└──┴───┴──┴───┴──┴───┴──┴───┘
